臺灣臺中地方法院民事判決
111年度訴字第1238號
原      告  陳曼珍  

被      告  蔡紫毅  
上列當事人間請求返還不當得利事件，本院於民國111年6月20日
言詞辯論終結，判決如下：
    主      文
被告應給付原告新臺幣壹佰萬元，及自民國一一一年五月七日起
至清償日止，按週年利率百分之五計算之利息。
訴訟費用由被告負擔。
本判決於原告以新臺幣參拾參萬參仟元為被告供擔保後，得假執
行。
    事實及理由
一、原告主張：被告於民國111年1月26日，以新臺幣（下同）50
    萬元向伊買受虛擬貨幣泰達幣16,672顆，惟伊因操作手機錯
    誤，致多寄發泰達幣33,344顆（下稱系爭泰達幣）至被告之
    虛擬貨幣帳戶，當下旋要求被告返還。被告無法律上原因，
    受有伊誤寄之系爭泰達幣利益，且被告無法通過帳號高級認
    證而不能返還系爭泰達幣，應償還系爭泰達幣價額100萬元
    。退步言之，倘認被告仍能返還系爭泰達幣，則其無權占有
    系爭泰達幣，亦應予返還等情。爰先位依民法第181條規定
    ，備位依民法第767條第1項前段、第179條規定，提起本件
    訴訟，並先位聲明：如主文第1項所示，及願供擔保，請准
    宣告假執行；備位聲明：㈠被告應給付原告虛擬貨幣泰達幣
    計33,344顆，及自起訴狀繕本送達翌日起至清償日止，按週
    年利率5％計算之利息；㈡願供擔保，請准宣告假執行。
二、被告則以：伊確有收到原告誤寄之系爭泰達幣，然系爭泰達
    幣進入伊之虛擬貨幣帳戶後，伊即因帳號認證不出來，無法
    從礦機中拿出泰達幣，且伊恐係遭第三人詐騙，亦已報警處
    理，故無法返還系爭泰達幣等語，資為抗辯，並聲明：原告
    之訴駁回。
三、本院之判斷：
　㈠按無法律上之原因而受利益，致他人受損害者，應返還其利
    益；不當得利之受領人，除返還其所受之利益外，如本於該
    利益更有所取得者，並應返還。但依其利益之性質或其他情
    形不能返還者，應償還其價額，民法第179條前段、第181條
    各有明文。所謂依其他情形不能返還，應依社會通念決定之
    ，凡於事實審言詞辯論終結前，依社會通常觀念，已無法強
    制債務人返還者，即屬之（最高法院105年度台上字第2102
    號判決意旨參照）。又該價額之計算，應以其價額償還義務
    成立時之客觀交易價值定之（最高法院105年度台上字第32
    號判決意旨參照）。
　㈡查原告主張被告於111年1月26日，以50萬元向原告買受泰達
    幣16,672顆，惟原告因操作手機錯誤，致多寄發系爭泰達幣
    至被告之虛擬貨幣帳戶等情，為被告所不爭執，且有被告所
    立同意歸還系爭泰達幣之書據可稽（見本院卷第23頁），足
    見被告無法律上原因，受有系爭泰達幣之利益。而被告陳稱
    ：系爭泰達幣進入伊之虛擬貨幣帳戶後，伊即因帳號認證不
    出來，無法從礦機中拿出泰達幣等語（見本院卷第46至47頁
    ），未據原告爭執，可認依社會通常觀念，系爭泰達幣於11
    1年1月26日進入被告之虛擬貨幣帳戶後，已難強制被告返還
    原物，由此益徵被告於是日即不能返還系爭泰達幣，自應償
    還系爭泰達幣是日之價額。又原告主張被告前於同年月25日
    ，以市場行情價100萬元向原告買受泰達幣33,344顆一節，
    為被告所不爭執，且有買賣合約書可佐（見本院卷第19頁）
    ；酌以被告於同年月26日亦係以50萬元向原告買受泰達幣16
    ,672顆，可彰原告主張系爭泰達幣於該日之市場行情價為10
    0萬元等語，應值採信。是原告依民法第181條規定，請求被
    告償還系爭泰達幣之價額100萬元，即屬有據。
四、從而，原告先位之訴依民法第181條規定，請求被告給付100
    萬元，及自起訴狀繕本送達翌日即111年5月7日（送達證書
    見本院卷第39頁）起至清償日止，按週年利率5％計算之利息
    ，為有理由，應予准許。又本院已依先位之訴判准原告之請
    求，則原告另依民法第767條第1項前段、第179條規定備位
    請求被告給付，本院即毋庸別為論斷。
五、原告陳明願供擔保，聲請宣告假執行，經核於法並無不合，
    爰酌定相當之擔保金額宣告之。
六、本件事證已臻明確，兩造其餘攻擊防禦方法及所提證據，經
    本院審酌後，認於判決結果均不生影響，爰不一一予以論駁
    贅述。
七、據上論結，原告先位之訴為有理由，依民事訴訟法第78條、
    第390條第2項，判決如主文。　　
中　　華　　民　　國　　111 　年　　6 　　月　　30　　日
                  民事第二庭  法  官  李佳芳
正本係照原本作成。
如對本判決上訴，須於判決送達後20日內向本院提出上訴狀。如
委任律師提起上訴者，應一併繳納上訴審裁判費。
中　　華　　民　　國　　111 　年　　7 　　月　　1　　日
                                書記官  蔡柏倫